臺灣高等法院刑事判決　　　　　　　　　　　　　　九十年度上訴字第三九五七號
　　上　訴　人
　　即　被　告　乙○○
右上訴人因偽造文書案件，不服臺灣臺北地方法院八十九年度訴字第二八號，中華民
國九十年十月十二日第一審判決（起訴案號：臺灣臺北地方法院檢察署八十八年度偵
字第一０四八三號）提起上訴，本院判決如左：
        主  文
原判決撤銷。
乙○○無罪。
        理  由
一、公訴意旨略以：上訴人即被告乙○○原屬秘魯國國籍，為取得中華民國國籍，應
    放棄秘魯國國籍，惟未前往秘魯國辦理手續，竟以新台幣（下同）三萬元之代價
    ，透過不詳姓名之人偽造蓋有「駐秘魯臺北經濟文化辦事處」公印文及經該辦事
    處人員驗證簽章之放棄國籍宣誓書，於民國八十八年四月八日，持該宣誓書向我
    外交部領事事務局申請翻譯驗證，足以生損害於中華民國。案經外交部函送偵辦
    ，因認被告涉犯刑法第二百十六條行使同法第二百十一條之偽造公文書罪嫌。
二、訊據被告固坦承有於右揭時地持該放棄國籍宣誓書申請翻譯驗證之事實，惟堅詞
    否認有何公訴人所指之犯行，辯稱：伊本是泰國華僑，為了商務便利，於八十三
    年看到安步國際開發有限公司刊登於報紙之廣告，乃以五十萬元的代價委託該公
    司辦理取得秘魯國國籍之事宜，由該公司之經理甲○○負責接辦，後為入籍中華
    民國，經詢問祕魯駐台北辦事處人員如何辦理放棄秘魯國國籍，經該處人員告知
    可以親自或委託他人辦理手續，故其透過香港友人戴靜淼找一位周士棟代辦，費
    用為十萬元，伊並不知簽證為偽造，如伊明知為偽造，不可能於外交部退件後，
    再要求複驗。伊現已以其他方式取得中華民國國籍，伊無偽造放棄國籍宣示書及
    驗證章之必要等語。
三、經查：
  (一)外交部依法告發被告涉嫌偽造我駐外館處之驗證簽章，並檢附被告放棄秘魯國籍
    宣誓書暨其中文譯本正本、駐秘魯代表處章戳拓模及承辦人員簽字樣式影本各乙
    份、被告文件證明申請表正本及被告護照及其名片影本各乙份，此有外交部八十
    八年五月四日，外（八八）領三字第八八七０００一七三三號函一紙及其附件在
    卷（見偵查卷第一頁至第二十八頁）。
  (二)被告在偵查中提出由案外人戴靜淼於八十七年元月十五日所出具之交款收據影本
    一份，內文「茲有戴靜淼小姐，代為香港人周士棟先生收取預付新台幣萬元整
    （周士棟先生代為乙○○小姐辦理PERU國籍放棄事宜）付收乙○○PERU身分證、
    彩照一張、尾款柒萬元屆時辦妥再收」等語（詳見偵查卷第三十五頁）。
  (三)案外人戴靜淼於八十八年十一月二十三日致承辦檢察官書信一紙，內文記載「本
    人所介紹的周士棟先生也是位學者，他並沒有收受任何好處（收乙○○小姐的
    萬元，路費去趟秘魯已不夠），據周所講，由於住的飯店離中華辦事處相當遠，
    他也是託可靠的人去辦理．．」等語（詳見偵查卷第四十六頁）。
  (四)證人藍美蘭於九十年六月十三日於原審訊問時證稱：「伊是和被告約下午三時，
    在天母家樂福法式餐廳，看到他們在談被告放棄秘魯國籍的事情，伊認為是他的
    私事，所以伊坐在旁邊沒有靠近，只是好奇探頭看一下，詳細內容伊沒有辦法聽
    清楚，伊只聽到是哪一國，詳細情形伊不清楚。有看到他們在簽委託書，被告有
    付香港華僑戴小姐三萬元。伊是聽他口音好像是香港人。他有拿名片給伊看，但
    名片已經不在」（詳見原審卷第一五四頁）。
  (五)證人甲○○於(1)九十一年二月六日於本院訊問時證稱：「當時伊在安步國際開發
    有限公司為人辦理移民，被告來公司請伊辦理秘魯護照，因為秘魯護照在七十幾
    個國家免簽證，被告是作生意時常出國，拿秘魯護照對她來說比較方便。收到款
    項（五十萬元）後與秘魯當地律師聯繫，由秘魯當地律師向當地移民局提出申請
    ，安排時間由被告到秘魯移民局去宣誓、蓋指紋、領護照，被告確實有到秘魯移
    民局去。照秘魯的法規申請秘魯的護照是不用到那邊去居住，居住年限可以根據
    法律縮短及免除，被告有到秘魯首都利馬去，為何還有假護照，伊很驚訝。（五
    十萬元）一部分是律師費，一部分是捐給秘魯國家，秘魯政府是賣護照，但是用
    賣公債的科目來收取費用。」（詳見本院卷第五十頁至第五十二頁）。(2)接稱：
    「（提示報紙廣告影本，是否就是安步公司所登的廣告？）是。」（詳見本院卷
    第五十二頁）。
  (六)外交部領事事務局於八十九年六月二日領（一）（）字第八九０一００七二四
    七號函，記載「申請文件驗證是否須乙○○本人親自辦理一節，按依現行規定，
    不須本人親自辦理，可委託他人代辦」等語（詳見原審卷第三十一頁至第三十二
    頁）。
  (七)外交部領事事務局於八十九年八月廿四日領（二）（）字第八九五二０三０八
    八四號函，記載「張女士曾於一九九三年二月廿二日向該處申請放棄泰國籍，案
    經泰國內政部查復，張女士因戶籍資料及身分證係屬非法核發，無法受理」等語
    並檢附被告泰國護照等相關文件（詳見原審卷第一０七頁至第一一四頁）。
  (八)祕魯駐台北商務辦事處所提供之「祕魯人民放棄國籍之程序」及外交部九十年九
    月廿七日翻譯文所示，欲放棄祕魯國籍之公民必須親自向祕魯國領務官員表明身
    分併繳交下列文件正本：身分證或有效之投票卡、軍人證及護照（此並經向祕魯
    駐台代表確認必須為當事人本人，不得由他人代辦）；或將國籍放棄書或公函親
    自面交領務官員或於現場填寫；領務官員並將蓋有領務機關收迄日期與時間章戳
    之國籍放棄書影本交予放棄國籍之當事人，有外（九０）中南美二字第九０二二
    ００四三六０號函在卷（詳見原審卷第二二三頁）。
  (九)依我國國籍法第三條之規定，外國人申請歸化取得中華民國國籍，該外國人現於
    中華民國領域內有住所（即取得外僑居留證後），於國內每年合計有一百八十三
    天以上合法居留之事實繼續五年以上（依國籍法第四條第一項第一款至第三款規
    定辦理者為三年）、年滿二十歲並依中華民國法律及本國法均有行為能力、品行
    端正，無犯罪紀錄、有相當之財產或專業技能，足以自立，或生活保障無虞者，
    其應提出同法第九條規定之經我國駐外館處驗證並由外交部複驗之喪失其原有國
    籍之證明，向住地戶政事務所申請歸化國籍手續，此有內政部八十九年六月廿一
    日台（八九）內戶字第八九０六五八三號函在卷（詳見原審卷第九十五頁至第一
    ０三頁）。
  (十)八十二年五月十七日聯合晚報刊登關於秘魯零售公民權之報導一紙在卷（詳見本
    院卷第六十一頁）。
  (十一)安步（國際開發）有限公司於八十三年一月六日在聯合報刊登廣告一紙在卷（詳
    見本院卷第六十二頁）。
  (十二)被告友人蘇太太於八十八年六月九日致被告書信一封，內文「．．您要放棄秘魯
    國籍通常是這樣做法，但詳情還得您找人往秘魯境內查清楚．．」等語（詳見本
    院卷第六十五頁）。
  (十三)被告提出其委任安步國際開發有限公司辦理秘魯國之移民手續事宜，此有委任協
    議書一紙及被告付移民手續費五十萬元收據影本二紙在卷（在原審卷第一四二頁
    至第一四三頁）。
  (十四)綜上，前開放棄國籍宣誓書上之「駐秘魯臺北經濟文化辦事處」驗證公印文一枚
    及外交部駐外人員驗證署押「Jane G. Clayton」、「Mark Shelton」各一枚均
    係偽造，且被告先前所持有之祕魯國籍護照亦係變造護照，應可認定。惟依被告
    所供係在報紙上看到關於秘魯零售公民權的報導，進而於八十三年間在報紙廣告
    欄覓得安步國際開發有限公司代其辦理秘魯國護照乙節，核被告所供與證人甲○
    ○之證詞相互一致，並有上開報紙剪報、委任協議書、移民手續費收據均影本在
    卷可證。嗣被告於八十八年間欲入籍中華民國，依法應放棄原有國籍，是被告再
    委託案外人戴靜淼代辦放棄秘魯國國籍一事，核其所供與證人藍美蘭之證詞，及
    戴靜淼致承辦檢察官之書信相符，並有交款收據在卷可證，且因被告不諳西班牙
    語，在得知可由他人代為辦理放棄國籍事宜時，依被告先前申辦秘魯國護照亦由
    他人代辦之經驗，被告再託友人代其辦理，亦合常情。又被告若明知其秘魯國護
    照係屬偽造，則其根本無須甘冒被發現該護照係偽造之危險辦理放棄秘魯國國籍
    之手續，直接以其無國籍之身分申辦亦可入籍中華民國，可見被告確實不知其秘
    魯國護照經變造、該放棄國籍宣誓書上之公印文、驗證署押係屬偽造，是被告上
    開所辯，應可採信，既無樍極證據足認被告有行使偽造文書之故意，是被告被訴
    之犯罪要屬不能證明，自應諭知無罪之判決。
四、原審未予詳查，遽為認定被告犯刑法第二百十六條、第二百十一條之行使偽造公
    文書罪，且與未據公訴人起訴之刑法第二百十六條、第二百十二條之行使變造護
    照罪有裁判上一罪之關係，自有未洽，被告上訴意旨否認犯行，為有理由，自應
    由本院將原判決撤銷改判，依法諭知被告無罪之判決。
據上論斷，應依刑事訴訟法第三百六十九條第一項前段、第三百六十四條、第三百零
一條第一項前段，判決如主文。
本案經檢察官吳慎志到庭執行職務。
中    華    民    國    九十一    年        三      月        五        日
                              臺灣高等法院刑事第二十四庭
                                  審判長法  官  陳  貽  男
                                        法  官  李  世  貴
                                        法  官  陳  憲  裕
右正本證明與原本無異。
檢察官如不服本判決應於收受送達後十日內向本院提出上訴書狀，其未敘述上訴之理
由者並得於提起上訴後十日內向本院補提理由書（均須按他造當事人之人數附繕本）
。
                                        書記官  劉  育  妃
中    華    民    國      九十一  年      三        月        六        日
